臺灣臺中地方法院刑事判決
111年度金訴字第276號
公  訴  人  臺灣臺中地方檢察署檢察官
被      告  李宗哲

                    籍設桃園市○○區○○路000號(桃園○○○○○○○○○)


上列被告因詐欺等案件，經檢察官提起公訴（110年度偵字第408
01號），被告於準備程序進行中就被訴事實為有罪之陳述，經本
院合議庭裁定由受命法官獨任進行簡式審判程序，判決如下：
    主    文
李宗哲犯三人以上共同詐欺取財罪，累犯，處有期徒刑壹年參月
。
    犯罪事實
一、李宗哲於民國108年1月11日前某時許，加入真實姓名、年籍
    不詳，綽號「小胖」所屬詐欺集團，擔任取款車手，並約定
    提領款項每日可獲取新臺幣（下同）1千元之報酬（涉犯參
    與犯罪組織罪嫌部分，業經最高法院109年度台上字第5005
    號判決確定）。李宗哲與該詐欺集團成員，共同意圖為自己
    不法之所有，基於三人以上共同犯詐欺取財、洗錢之犯意聯
    絡，由該詐欺集團成員於108年1月11日11時32分許，撥打電
    話予朱哲毅，佯稱為其友人，向其借款，致朱哲毅陷於錯誤
    ，而依指示於108年1月11日11時46分許，匯款3萬元至林志
    浩所有之帳號00000000000000號帳戶（下稱彰銀帳戶）；及
    於108年1月14日15時32分許，匯款3萬元至翁婉琪所有之帳
    戶000000000000號京城銀行帳戶（下稱京城帳戶）。李宗哲
    再於108年1月11日12時12分、13分許，至臺中市○區○○路00
    號統一超商親親門市ATM提領2萬元、1萬元；及於108年1月1
    4日15時39分、40分許，至臺中市○區○○路0段000號合作金庫
    銀行ATM提領2萬元、1萬元，並將領得款項交付予詐欺集團
    不詳成員「小胖」，以製造金流追查斷點，而隱匿詐欺犯罪
    所得。嗣因朱哲毅發覺受騙後報警處理，始循線查悉上情。
二、案經朱哲毅告訴暨臺灣臺北地方檢察署檢察官簽分偵辦後陳
    請臺灣高等檢察署檢察長令轉臺灣臺中地方檢察署檢察官偵
    查起訴。
    理    由
一、上開犯罪事實，業據被告李宗哲於警詢、偵查、本院準備程
    序、審理時均坦承不諱（警卷一第11至14頁、警卷二第9至1
    5頁、偵8560號卷第51至54頁、偵11019號卷第29至30、33至
    37頁、本院卷第65至68、71至78頁），核與證人即告訴人於
    警詢、偵查中所為證述（警卷一第18至20頁、偵8560號卷第
    52至54頁）大致相符，復有林志皓彰化銀行00000000000000
    號帳戶存摺存款交易明細、臺北市政府警察局北投分局永明
    派出所陳報單、受理各類案件記錄表、受理刑事案件報案三
    聯單、內政部警政署反詐騙諮詢專線紀錄表、臺北市政府警
    察局北投分局永明派出所金融機構聯防機制通報單、受理詐
    騙帳戶通報警示簡便格式表、165專線協請金融機構暫行圈
    存疑似詐欺款項通報單、簡訊對話紀錄、朱哲毅國泰世華銀
    行000000000000號帳戶交易明細、【臺中市○區○○路00號】
    監視器錄影畫面照片、【臺中市○區○○路0段000號】監視器
    錄影畫面照片、翁婉琪京城商業銀行000000000000號帳戶交
    易明細、手機通話紀錄各1份（警卷一第15至16、17、22至2
    3、24、25至26、27至28、29、32、37、39至40頁、警卷二
    第35、51頁、偵8560號卷第63頁）可考，是被告上開自白核
    與事實相符，應堪採信。本案事證明確，被告上開三人以上
    共同詐欺取財、一般洗錢之犯行，均洵堪認定，均應依法論
    科。
二、論罪科刑：
（一）按洗錢防制法第15條之特殊洗錢罪，係在無法證明前置犯
      罪之特定不法所得，而未能依洗錢防制法第14條之一般洗
      錢罪論處時，始予適用。倘能證明人頭帳戶內之資金係前
      置之特定犯罪所得，即應逕以一般洗錢罪論處，自無適用
      特殊洗錢罪之餘地。例如詐欺集團向被害人施用詐術後，
      為隱匿其詐欺所得財物之去向，而令被害人將其款項轉入
      該集團所持有、使用之人頭帳戶，並由該集團所屬之車手
      前往提領詐欺所得款項得逞，檢察官如能證明該帳戶內之
      資金係本案詐欺之特定犯罪所得，即已該當於洗錢防制法
      第14條第1項之一般洗錢罪；至若無法將人頭帳戶內可疑
      資金與本案詐欺犯罪聯結，而不該當第2條洗錢行為之要
      件，當無從依洗錢防制法第14條第1項之一般洗錢罪論處
      ，僅能論以洗錢防制法第15條第1項之特殊洗錢罪。另過
      去實務認為，行為人對犯特定犯罪所得之財物或利益作直
      接使用或消費之處分行為，或僅將自己犯罪所得財物交予
      其他共同正犯，祇屬犯罪後處分贓物之行為，非本條例所
      規範之洗錢行為，惟依修正後洗錢防制法規定，倘行為人
      意圖掩飾或隱匿特定犯罪所得來源，而將特定犯罪所得直
      接消費處分，甚或交予其他共同正犯，而由共同正犯以虛
      假交易外觀掩飾不法金流移動，即難認單純犯罪後處分贓
      物之行為，應仍構成洗錢防制法第2條第1或2款之洗錢行
      為（最高法院108年度台上字第1744號判決意旨參照）。
      核被告所為，係犯刑法第339條之4第1項第2款之3人以上
      共同詐欺取財罪及洗錢防制法第14條第1項之一般洗錢罪
      。
（二）被告雖未親自參與向告訴人朱哲毅詐騙之行為，惟依被告
      參與之工作，係屬集團成員基於共同犯意聯絡所為之行為
      分擔，被告前揭參與部分既為該詐欺集團犯罪歷程不可或
      缺之重要環節，足徵被告係以自己犯罪之意思而參與本案
      ，即令被告並未與其他負責詐騙之成員謀面或直接聯繫，
      亦無礙於其共同參與犯罪之認定，是以被告與「小胖」及
      其等所屬詐欺集團之其他不詳姓名、年籍成員間，就上開
      詐欺、洗錢之犯行，有犯意聯絡及行為分擔，為共同正犯
      。
（三）被告與「小胖」所屬之詐欺集團成員，於密接之時間內，
      由所屬詐欺集團成員分工接連對告訴人施用詐術，待告訴
      人受騙匯款，再進行分次提款之行為，侵害同一被害人之
      財產法益，各行為間之獨立性極為薄弱，依一般社會健全
      觀念，在時間差距上難以強行分開，在刑法評價上，應視
      為數舉動之接續施行，而為包括之一行為予以評價，為接
      續犯。被告上開所犯加重詐欺取財罪及一般洗錢罪，係以
      一行為同時觸犯二罪名，為想像競合犯，應依刑法第55條
      規定，從一重之加重詐欺取財罪處斷。
（四）查被告前於104年間，因詐欺、毒品等案件，經臺灣桃園
      地方法院以103年度壢簡字第204號、105年度簡字第148號
      判決判處有期徒刑3月、3月確定、3月確定，嗣經同法院
      以105年度聲字第3433號裁定定應執行有期徒刑7月確定；
      因竊盜案件，經本院以105年度中簡字第991號判決判處有
      期徒刑4月確定，上開案件接續執行，於106年6月8日徒刑
      執行完畢出監等情，有臺灣高等法院被告前案紀錄表在卷
      可考，其於受有期徒刑之執行完畢後，5年內故意再犯本
      案有期徒刑以上之罪，為累犯，本院審酌被告前案與本案
      所犯均為詐欺等相類財產犯罪，足見行為人有其特別惡性
      ，且前案之徒刑執行完畢後仍再犯，其對於刑罰之反應力
      顯然薄弱，為兼顧社會防衛之效果，依司法院大法官釋字
      第775號解釋意旨，自應依刑法第47條第1項規定，加重其
      刑。按犯前2條之罪（即洗錢防制法第14條之一般洗錢罪
      、同法第15條之特殊洗錢罪），在偵查或審判中自白者，
      減輕其刑，洗錢防制法第16條第2項定有明文。查本案被
      告於警詢、偵查、本院準備程序、審理時均坦承本案之犯
      罪事實，已如前述，堪認被告對一般洗錢之犯行，於偵查
      及審判中已自白，原應依洗錢防制法第16條第2項之規定
      ，減輕其刑，然其上揭所犯一般洗錢罪係屬想像競合犯其
      中之輕罪，是本院僅於後述量刑時一併衡酌前開減輕其刑
      事由，附此敘明。
（五）爰以行為人之責任為基礎，審酌被告正值青壯之年，竟不
      思循正當途徑賺取錢財而參與詐欺犯罪集團，貪圖可輕鬆
      得手之不法利益，價值觀念偏差，且造成社會信任感危機
      ，損害告訴人之財產法益，行為實值非難，惟念被告犯後
      坦承犯行，復斟酌被告於本案詐騙集團所擔任之角色、犯
      罪之分工，及被告於本院審理時自陳之智識程度、經濟及
      家庭生活狀況等一切情狀（本院卷第77頁），量處如主文
      所示之刑，以資懲儆。　　
三、沒收部分：
（一）被告就各該加重詐欺取財犯行，係按日領取1千元之報酬
      ，此據被告於偵查時供承不諱（偵8560號卷第51至54頁）
      ，然依本院109年度訴字第1252號附表四所載（本院卷第1
      28頁），被告就本案起訴於108年1月11日及同年月14日之
      報酬2千元，均已由另案宣告沒收及追徵完畢，是本案被
      告就上開2日所為犯行已無犯罪所得，自無從再予宣告沒
      收或追徵。
（二）另按洗錢防制法第18條第1項前段規定，犯第14條之罪，
      其所移轉、變更、掩飾、隱匿、收受、取得、持有、使用
      之財物或財產上利益，沒收之。前揭洗錢防制法關聯客體
      之沒收，核其性質應屬刑法犯罪工具沒收之特別規定，惟
      上開條文雖採義務沒收主義，卻未特別規定「不問屬於犯
      罪行為人與否，沒收之」，此部分條文之解釋自應回歸適
      用原則性之規範，即參諸刑法第38條第2項前段，以屬於
      犯人行為人所有者為限，始應予沒收。準此以言，扣除本
      案被告上揭所領得之報酬，其餘款項均非被告所有或取得
      事實上之處分權，揆諸前揭說明，自無從適用上開洗錢防
      制法之特別沒收規定，併予指明。
據上論斷，應依刑事訴訟法第273條之1第1項、第299條第1項前
段，洗錢防制法第14條第1項、第16條第2項，刑法第11條前段、
第28條、第339條之4第1項第2款、第55條前段、第47條第1項，
刑法施行法第1條之1第1項，判決如主文。
本案經檢察官洪淑姿、謝孟芳提起公訴，檢察官宋恭良到庭執行
職務。
中　　華　　民　　國　　111 　年　　4 　　月　　25　　日
                  刑事第十庭    法  官  林怡姿
以上正本證明與原本無異。
如不服本判決應於收受送達後20日內向本院提出上訴書狀，並應
敘述具體理由；其未敘述上訴之理由者，應於上訴期間屆滿後20
日內向本院補提理由書（均須按他造當事人之人數附繕本）「切
勿逕送上級法院」。
告訴人或被害人如不服判決，應備理由具狀向檢察官請求上訴，
上訴期間之計算，以檢察官收受判決正本之日起算。
                                書記官  黃泰能
中　　華　　民　　國　　111 　年　　4 　　月　　25　　日


卷宗清單 一、中市警二分偵字第1080007291號卷（警卷一）      二、中市警三分偵字第1080012229號卷（警卷二）      三、108年度偵字第8560號卷（偵8560號卷）            四、108年度偵字第11019號卷（偵11019號卷）          

附錄論罪科刑法條
刑法第339 條之4 ：
犯第 339 條詐欺罪而有下列情形之一者，處 1 年以上 7 年以
下有期徒刑，得併科 1 百萬元以下罰金：
一、冒用政府機關或公務員名義犯之。
二、三人以上共同犯之。
三、以廣播電視、電子通訊、網際網路或其他媒體等傳播工具，
　　對公眾散布而犯之。
前項之未遂犯罰之。
洗錢防制法第14條
有第二條各款所列洗錢行為者，處7 年以下有期徒刑，併科新臺
幣5 百萬元以下罰金。
前項之未遂犯罰之。
前二項情形，不得科以超過其特定犯罪所定最重本刑之刑。